---
title: "Spalvos"
output: github_document
---
## Duomenų pakrovimas

Pakraunam Higienos instituto atviruosius duomenis apie Lietuvoje gyvenančių žmonių sveikatos rodiklius.

```{r message=FALSE}
source("tools/lietuvos_sveikatos_duomenys.R")
res<-load_lietuva("data")
LT = res$LT
LT1 = res$LT1
```

## Reikalingos R bibliotekos

```{r message=FALSE}
library(ggplot2)
library(tidyr)
library(dplyr)

library(RColorBrewer)
library(scales)
library(ggthemes)
library(wesanderson)
library(viridis)
library(ggsci)

```

#populiarios RColorBrewer paletes

Pavyzdžiai

Paired

```{r warning = FALSE}
LT %>% filter(ID %in% c("62":"71"))%>% 
  ggplot(aes(x=metai, y=mirtingumas, colour = regionas, group = regionas)) +
  geom_line(size=1.3)+
  theme(legend.position="bottom", legend.key = element_rect(colour = NA, fill = NA))+
  theme(panel.background = element_rect(fill = "white", colour = "white"))+
  scale_color_brewer(palette = "Paired")
```

Set4

```{r warning = FALSE}
LT %>% filter(ID %in% c("62":"71"))%>% 
  ggplot(aes(x=metai, y=mirtingumas, colour = regionas, group = regionas)) +
  geom_line(size=1.3)+
  theme(legend.position="bottom", legend.key = element_rect(colour = NA, fill = NA))+
  theme(panel.background = element_rect(fill = "white", colour = "white"))+
  scale_color_brewer(palette = "Set4")
```

Set3

```{r warning = FALSE}
LT %>% filter(ID %in% c("62":"71"))%>% 
  ggplot(aes(x=metai, y=mirtingumas, colour = regionas, group = regionas)) +
  geom_line(size=1.3)+
  theme(legend.position="bottom", legend.key = element_rect(colour = NA, fill = NA))+
  theme(panel.background = element_rect(fill = "white", colour = "white"))+
  scale_color_brewer(palette = "Set3")
```

Set2

```{r warning = FALSE}
LT %>% filter(ID %in% c("62":"71"))%>% 
  ggplot(aes(x=metai, y=mirtingumas, colour = regionas, group = regionas)) +
  geom_line(size=1.3)+
  theme(legend.position="bottom", legend.key = element_rect(colour = NA, fill = NA))+
  theme(panel.background = element_rect(fill = "white", colour = "white"))+
  scale_color_brewer(palette = "Set2")
```

Set1

```{r warning = FALSE}
LT %>% filter(ID %in% c("62":"71"))%>% 
  ggplot(aes(x=metai, y=mirtingumas, colour = regionas, group = regionas)) +
  geom_line(size=1.3)+
  theme(legend.position="bottom", legend.key = element_rect(colour = NA, fill = NA))+
  theme(panel.background = element_rect(fill = "white", colour = "white"))+
  scale_color_brewer(palette = "Set1")

```

Accent

```{r warning = FALSE}
LT %>% filter(ID %in% c("62":"71"))%>% 
  ggplot(aes(x=metai, y=mirtingumas, colour = regionas, group = regionas)) +
  geom_line(size=1.3)+
  theme(legend.position="bottom", legend.key = element_rect(colour = NA, fill = NA))+
  theme(panel.background = element_rect(fill = "white", colour = "white"))+
  scale_color_brewer(palette = "Accent")
```


kitos paletės:

* scale_fill_brewer(palette = "Dark2") # scale_color_brewer(palette = "Dark2")
* scale_fill_brewer(palette = "Spectral") # scale_color_brewer(palette = "Spectral")


## ggsci

Gražiai užvadintos spalvines paletes:

* scale_color_npg() # scale_fill_npg()
* scale_color_aaas() # scale_fill_aaas()
* scale_color_lancet() # scale_fill_lancet()
* scale_color_nejm() # scale_fill_nejm()
* scale_color_jama() # scale_fill_jama()
* scale_color_ucscgb() # scale_fill_ucscgb()
* scale_color_uchicago() #  scale_fill_uchicago()
* scale_color_startrek() #  scale_fill_startrek() 
* scale_color_tron() # scale_fill_tron()
* scale_color_futurama() # scale_fill_futurama()
* scale_color_rickandmorty() # scale_fill_rickandmorty()
* scale_color_locuszoom() # scale_fill_locuszoom()


Patikę pavyzdžiai:
scale_color_igv() # scale_fill_igv()

```{r warning = FALSE}
LT %>% filter(ID %in% c("62":"71"))%>% 
  ggplot(aes(x=metai, y=mirtingumas, colour = regionas, group = regionas)) +
  geom_line(size=1.3)+
  theme(legend.position="bottom", legend.key = element_rect(colour = NA, fill = NA))+
  theme(panel.background = element_rect(fill = "white", colour = "white"))+
  scale_color_igv()
```

scale_color_simpsons() # scale_fill_simpsons()

```{r warning = FALSE}
LT %>% filter(ID %in% c("62":"71"))%>% 
  ggplot(aes(x=metai, y=mirtingumas, colour = regionas, group = regionas)) +
  geom_line(size=1.3)+
  theme(legend.position="bottom", legend.key = element_rect(colour = NA, fill = NA))+
  theme(panel.background = element_rect(fill = "white", colour = "white"))+
  scale_color_simpsons()
```

scale_color_d3() # scale_fill_d3()

```{r warning = FALSE}
LT %>% filter(ID %in% c("62":"71"))%>% 
  ggplot(aes(x=metai, y=mirtingumas, colour = regionas, group = regionas)) +
  geom_line(size=1.3)+
  theme(legend.position="bottom", legend.key = element_rect(colour = NA, fill = NA))+
  theme(panel.background = element_rect(fill = "white", colour = "white"))+
  scale_color_jco()
```


scale_color_jco() # scale_fill_jco()

```{r warning = FALSE}
LT %>% filter(ID %in% c("62":"71"))%>% 
  ggplot(aes(x=metai, y=mirtingumas, colour = regionas, group = regionas)) +
  geom_line(size=1.3)+
  theme(legend.position="bottom", legend.key = element_rect(colour = NA, fill = NA))+
  theme(panel.background = element_rect(fill = "white", colour = "white"))+
  scale_color_d3()
```


## Wes Andersono

Yra net Wes Andersono filmų spalvinės paletės, bet tik apytiksliai 5 spalvom:

scale_fill_manual(values = wes_palette("Royal2"))

* (values = wes_palette("Royal2"))
* (values = wes_palette("BottleRocket1"))
* (values = wes_palette("BottleRocket2"))
* (values = wes_palette("Rushmore1"))
* (values = wes_palette("Rushmore"))
* (values = wes_palette("Zissou1"))
* (values = wes_palette("Darjeeling2"))
* (values = wes_palette("Chevalier1"))
* (values = wes_palette("FantasticFox1"))
* (values = wes_palette("Moonrise1"))
* (values = wes_palette("Moonrise2"))
* (values = wes_palette("Moonrise3"))
* (values = wes_palette("Cavalcanti1"))
* (values = wes_palette("GrandBudapest1"))
* (values = wes_palette("GrandBudapest2"))
* (values = wes_palette("IsleofDogs1"))
* (values = wes_palette("IsleofDogs2"))
* (values = wes_palette("Darjeeling1"))
