---
title: "Vizualizacija naudojant geografinius atvaizdus"
output: github_document
---


## Duomenų pakrovimas

Pakraunam Higienos instituto atviruosius duomenis apie Lietuvoje gyvenančių žmonių sveikatos rodiklius.

```{r message=FALSE}
source("tools/lietuvos_sveikatos_duomenys.R")
res<-load_lietuva("data")
LT = res$LT
LT1 = res$LT1
```

## Reikalingos R bibliotekos

```{r message=FALSE}
library(tidyr)
library(dplyr)

library(sf)
library(tidyverse)
library(dplyr)
library(tidyr)

library(ggrepel)
library(viridis)
library(geogrid)
library(waffle)
```

## Pakraunam geojson žemėlapius
Pakraunam geojson formato žemėlapius, vaizduojančius savivaldybes ir apylinkes (pridedama seniūnijų nuoroda, nors čia nenaudota). 

```{r}
saviv <- read_sf("https://raw.githubusercontent.com/seporaitis/lt-geojson/master/geojson/municipalities.geojson")
apyl<-read_sf("https://raw.githubusercontent.com/seporaitis/lt-geojson/master/geojson/counties.geojson")
# seniun <- read_sf("https://raw.githubusercontent.com/seporaitis/lt-geojson/master/geojson/subdistricts.geojson")
```

## Suformuojame centroidus

```{r warning = FALSE}
centroids <- saviv %>% 
  st_centroid() %>% 
  bind_cols(as_data_frame(st_coordinates(.)))    # unpack points to lat/lon columns

centroids1 <- apyl %>% 
  st_centroid() %>% 
  bind_cols(as_data_frame(st_coordinates(.)))
```

## Vizualinių ir skaitinių duomenų sujungimas

Skaitiniai duomenys yra LT ir LT1 dataframes. LT rodikliai buvo renkami 2001-20017 m, o LT1 renkami 2014-2017m.

LT data frame yra šie rodikliai:

* 75 metų amžiaus ir vyresnių gyventojų dalis, %
* 0-17 metų amžiaus gyventojų dalis, %
* Iki 14 metų gyventojų dalis, %
* 18-44 metų amžiaus gyventojų dalis, %
* 45-64 metų amžiaus gyventojų dalis, %
* 65 metų amžiaus ir vyresnių gyventojų dalis, %
* Moterų dalis, %
* Vyrų dalis,%
* Vidutinis metinis gyventojų skaičius
* Ištuokų skaičius 1000 gyventojų
* Santuokų skaičius 1000 gyventojų
* Gimstamumas 1000 gyventojų
* Mirtingumas 1000 gyventojų
* Vidutinė būsimojo gyvenimo trukmė
* Registruoto nedarbo lygis, darbingo amžiaus (15-64) gyventojų % (darbo biržos duomenimis)

LT1 data frame yra šie rodikliai:

* Standartizuotas mirtingumo dėl savižudybių rodiklis (X60-X84) 100 000 gyv.
* Pėsčiųjų mirtingumas dėl transporto įvykių (V00-V09) 100 000 gyv.
* Socialinės rizikos šeimų skaičius 1000 gyv.
* Vidutinė tikėtina gyvenimo trukmė
* Mokyklinio amžiaus vaikų, nesimokančių mokyklose, skaičius 1000 gy.
* Ilgalaikio nedarbo lygis


Būtent šiuos LT ir LT1 sujungsime su savivaldybių ir apylinkių geojson failais.

```{r warning = FALSE}
zemelapissavivLT<-LT %>% 
  left_join(saviv, ., by = c('name' = 'name'))
zemelapissavivLT1<-LT1 %>% 
  left_join(saviv, ., by = c('name' = 'name'))

zemelapisaplLT<-LT %>% 
  left_join(apyl, ., by = c('name' = 'name'))
zemelapisaplLT1<-LT1 %>% 
  left_join(apyl, ., by = c('name' = 'name'))

```


Taip pat pataisysime centroidų pavadinimus

```{r message=FALSE}
names<-LT%>%filter(metai==2017) %>%select(name, regionas)
centroidsapl<-left_join(centroids1, names, by=c("name", "name"))
centroidssav<-left_join(centroids, names, by=c("name", "name"))

```


## Žemėlapių vaizdavimas

Pradžiai, pažymėsime tik 2017 metus
```{r}
pvz1<-zemelapisaplLT%>%filter(metai==2017)
pvz2<-zemelapissavivLT%>%filter(metai==2017)

```

Pavaizduosime skyrybų dažnumą 2017 m.pagal apylinkes

```{r warning = FALSE}
ggplot(pvz1)  +
  geom_sf(aes(fill = istuokos))  + 
  geom_text(aes(X, Y, label = regionas), data = centroidsapl, size = 2.3, color = 'black')+
  scale_fill_viridis()+
  theme(
    panel.background = element_rect(fill = "white", colour = "white", size = 0.5, linetype = "solid"), 
    axis.title.x=element_blank(),
    axis.text.x=element_blank(),
    axis.ticks.x=element_blank(),
    axis.title.y=element_blank(),
    axis.text.y=element_blank(),
    axis.ticks.y=element_blank())+
  theme(legend.title=element_blank())

```

Kaip skyrybos keitės apylinkėse skirtingais metais?

```{r warning = FALSE}
ggplot(zemelapisaplLT)  +
  geom_sf(aes(fill = istuokos))  + 
  geom_text(aes(X, Y, label = regionas), data = centroidsapl, size = 1.5, color = 'black')+
  facet_wrap(~metai)+
  scale_fill_viridis()+
  theme(
    panel.background = element_rect(fill = "white", colour = "white", size = 0.5, linetype = "solid"), 
    axis.title.x=element_blank(),
    axis.text.x=element_blank(),
    axis.ticks.x=element_blank(),axis.title.y=element_blank(),
    axis.text.y=element_blank(),
    axis.ticks.y=element_blank())+
  theme(legend.title=element_blank())
```


Tuomet pavaizduosime skyrybų dažnumą 2017 m.pagal savivaldybes

```{r warning = FALSE}
ggplot(pvz2)  +
  geom_sf(aes(fill = istuokos))  + 
  geom_text_repel(aes(X, Y, label = regionas), data = centroidssav, size = 2.3, color = 'black')+
  scale_fill_viridis()+
  theme(
    panel.background = element_rect(fill = "white", colour = "white", size = 0.5, linetype = "solid"), 
    axis.title.x=element_blank(),
    axis.text.x=element_blank(),
    axis.ticks.x=element_blank(),axis.title.y=element_blank(),
    axis.text.y=element_blank(),
    axis.ticks.y=element_blank())+
  theme(legend.title=element_blank())
```

p.s. spalvų variantai žemėlapiams:
scale_fill_viridis()
scale_fill_viridis(option = "inferno")
scale_fill_viridis(option = "cividis")
scale_fill_gradient(low='gray80', high='midnightblue')

## žemėlapio kaip korio, vaizdavimas

Duomenų paruošimas

```{r warning = FALSE}
tmp<-as(pvz2, 'Spatial')
tmp1 <- calculate_grid(shape = tmp, grid_type = "regular", seed = 9)

df_hex <- assign_polygons(tmp, tmp1)

clean <- function(shape) {
  shape@data$id = rownames(shape@data)
  shape.points = fortify(shape, region="id")
  shape.df = merge(shape.points, shape@data, by="id")}
df_hex_clean<- clean(df_hex)
```

Vaizdavimas:

```{r warning = FALSE}
ggplot(df_hex_clean) +
  geom_polygon(aes(x = long, y = lat, fill = istuokos, group = group)) +
  geom_text(aes(V1, V2, label = regionas), size=1.8) +
  theme_void() +
  coord_map() +
  scale_fill_viridis(name="Skyrybos")
```

Apylinkėms duomenys:
```{r warning = FALSE}
tmp<-as(pvz1, 'Spatial')
tmp1 <- calculate_grid(shape = tmp, grid_type = "hexagonal", seed = 7)

df_hex <- assign_polygons(tmp, tmp1)

clean <- function(shape) {
  shape@data$id = rownames(shape@data)
  shape.points = fortify(shape, region="id")
  shape.df = merge(shape.points, shape@data, by="id")}
df_hex_clean<- clean(df_hex)
```

Vaizdavimas:
```{r warning = FALSE, fig.hight=14}
ggplot(df_hex_clean) +
  geom_polygon(aes(x = long, y = lat, fill = istuokos, group = group)) +
  geom_text(aes(V1, V2, label = regionas), size=2) +
  theme_void() +
  coord_map()+
  scale_fill_viridis(name="Skyrybos")

```


## Vafliaus grafikas

Duomenų paruošimas. Pažiūrėsim, kiek vaikų nesimokė mokyklose 2017 metais pagal apylinkes 

```{r warning = FALSE, fig.width=14}
vaflius<-LT1%>%filter(metai==2017, ID %in% c("62":"71"))
vafliusproc <- vaflius$vaikai_nesimokantys_mok
names(vafliusproc) <- vaflius$regionas
```

Vaizdavimas:

```{r pressure, echo=FALSE}
waffle(vafliusproc, rows = 20,
       colors = c("#76CDE2", "#3487A3", "#6A9C7D","#c7d4b6", "#271D37","#0D6A4F",
                  "#0A3014","#365443", "#858A37", "#F36E0B",  "white" ))
```

